臺灣臺中地方法院刑事判決
110年度金訴字第177號
公  訴  人  臺灣臺中地方檢察署檢察官
被      告  葉冠廷




上列被告因詐欺等案件，經檢察官提起公訴（109年度偵字第349
07號、110年度偵緝字第133號），本院判決如下：
    主    文
己○○犯如附表主文欄所示之三人以上共同詐欺取財罪，各處如
附表主文欄所示之刑。應執行有期徒刑壹年拾月。
    犯罪事實
一、己○○可預見提供自己金融帳戶帳號予不詳身分之人使用，將
    可能幫助詐欺集團從事詐欺取財犯罪，倘依指示提供金融帳
    戶、代他人領款、交付款項，可能使詐騙集團遂行犯行並隱
    匿贓款去向，竟參與真實姓名年籍不詳、暱稱「劉珊珊」、
    「張智傑」等人所組織具有持續性及牟利性之結構性詐欺集
    團（無證據證明該集團成員有少年），而基於不違背其本意
    之3人以上詐欺取財及洗錢之犯意聯絡，於民國109年8月13
    日，在其臺中市○區○○路000號2樓租屋處，將其申辦之中華
    郵政股份有限公司寶山郵局(下稱寶山郵局)帳號000-000000
    00000000號帳戶及玉山商業銀行(下稱玉山銀行)頭份分行帳
    號000- 0000000000000號帳戶之帳號，透過LINE通訊軟體提
    供予某真實姓名、年籍不詳，自稱「劉珊珊」、「張智傑」
    等人所屬詐欺集團使用。嗣「劉珊珊」、「張智傑」所屬詐
    欺集團取得上開帳戶資料後，集團成員間即共同意圖為自己
    不法之所有，基於詐欺取財之犯意聯絡，由該詐欺集團之不
    詳成員分別於如附表所示時間，分別對丁○○、甲○○、乙○○施
    以附表所示詐術，致其等陷於錯誤，分別依指示於附表所示
    時間，將附表所示款項匯入附表所示之帳戶，復由己○○分別
    於附表所示時間、地點，提領附表所示金額，並將提領款項
    轉交予真實姓名年籍不詳之成年男子。己○○則可獲得提領金
    額之4%做為報酬。嗣經丁○○、甲○○、乙○○發現受騙，報警處
    理，始循線查獲上情。
二、案經丁○○、甲○○訴由臺中市政府警察局太平分局，乙○○訴由
    臺中市政府警察局第三分局報告臺灣臺中地方檢察署檢察官
    偵查起訴。
    理    由
壹、證據能力部分：
一、按組織犯罪防制條例第12條第1項中段明定「訊問證人之筆
    錄，以在檢察官或法官面前作成，並經踐行刑事訴訟法所定
    訊問證人之程序者為限，始得採為證據」，被告以外之人於
    警詢所為之陳述，依前揭規定，於違反組織犯罪防制條例之
    罪名，即絕對不具證據能力，不得採為判決基礎。故本判決
    下述關於被告己○○參與犯罪組織部分所引用之證據，並不包
    括被告以外之人於警詢時之證述。惟證人於警詢時之證述，
    就組織犯罪防制條例以外之罪名即刑法第339條之4第1項第2
    款及洗錢防制法第14條第1項、第2條第2款部分，仍得適用
    刑事訴訟法第159條之5第1項規定，而均有證據能力。
二、按被告以外之人（包括證人、鑑定人、告訴人、被害人及共
    同被告等）於審判外之陳述，雖不符刑事訴訟法第159條之1
    至之4等之規定，而經當事人於審判程序同意作為證據，法
    院審酌該言詞陳述或書面陳述作成時之情況，認為適當者，
    亦得為證據；當事人、代理人或辯護人於法院調查證據時，
    知有刑事訴訟法第159條第1項不得為證據之情形，而未於言
    詞辯論終結前聲明異議者，視為有前項之同意，同法第159
    條之5定有明文。查，被告與檢察官對於本判決以下所引用
    被告以外之人於警詢時所為陳述之證據能力，於本院準備程
    序時均表示無意見或同意有證據能力，得做為本案證據使用
    （見本院卷第269至270頁），且於審判期日對法院提示之卷
    證，均表示沒意見等語，迄至言詞辯論終結前亦未聲明異議
    ，且經本院審酌該等證據資料製作時之情況，並無違法不當
    及證明力明顯過低之瑕疵，堪認作為證據應屬適當，依法自
    均有證據能力。
三、本院以下所引用之非供述證據，均與本件事實具有自然關聯
    性，且核屬書證、物證性質，又查無事證足認有違背法定程
    序或經偽造、變造所取得等證據排除之情事，復經本院依刑
    事訴訟法第164條、第165條踐行物證、書證之調查程序，且
    檢察官及被告對此部分之證據能力亦均不爭執，依同法第15
    8條之4之反面解釋，均認有證據能力。
貳、實體部分：
一、認定犯罪事實所憑證據及理由：
　㈠上揭犯罪事實，業據被告於本院審理時坦承不諱（本院卷第3
    18頁），核與證人即告訴人丁○○（偵字第34907號卷第95至9
    9頁）、甲○○（偵字第34907號卷第117至119頁）、乙○○（偵
    字第31026號卷第37至41頁）分別於警詢時證述情節均相符
    （上開證人警詢之證述，就被告所涉參與犯罪組織犯行部分
    未引用為證據），且有警員職務報告（偵字第34907號卷第2
    1至22頁）、臺中市政府警察局第三分局偵查報告書（偵字
    第31026號卷第21至23頁）、被告玉山銀行頭份分行帳號000
    -0000000000000號帳戶交易明細及存摺影本（偵字第34907
    號卷第57、61至63頁）、被告寶山郵局帳號000-0000000000
    0000號帳戶交易明細及存摺影本各1份（偵字第34907號卷第
    59、65至67頁）、被告提款之監視器錄影畫面翻拍照片9張
    （偵字第34907號卷第53至54頁、偵字第31026號卷第65至71
    頁）、被告與詐欺集團成員「劉珊珊」、「張智傑」之LINE
    對話紀錄翻拍照片38張（偵字第34907號卷第69至88頁）及
    附表證據欄所示證據在卷可稽，足認被告之自白與事實相符
    。
　㈡參之被告與詐欺集團成員「劉珊珊」、「張智傑」之LINE對
    話紀錄翻拍照片38張（偵字第34907號卷第69至88頁）可知
    ：被告與「劉珊珊」接洽時，即已知除提供帳戶予不詳之人
    使用外，尚需代不詳之人提領匯入帳戶內之款項，而後依指
    示將款項交予接洽之人，後與「張智傑」聯繫時，即知「劉
    珊珊」、「張智傑」為不同之人，且款項係交予另一名指定
    之人，且上開等情，業據被告審理時陳述明確（本院卷第31
    8至319頁）。是以，被告於提供帳戶時，即已知其所參與為
    3人以上之組織，且該組織有一定內部管理、分工或指揮從
    屬關係之結構性，並該組織具持續性及牟利性。另外，被告
    亦知悉其行為分擔不僅提供帳戶之對詐欺、洗錢犯行施以助
    力而已，而包含提領、轉交款項等行為。從而，被告主觀上
    應係基於不違背其本意之3人以上加重詐欺取財及洗錢之犯
    意聯絡並參與犯罪組織無疑。
　㈢綜上，本案事證明確，被告犯行洵堪認定，應予依法論科。
二、論罪科刑：
　㈠按組織犯罪防制條例業於107年1月3日修正公布施行。查修正
    後該條例所稱犯罪組織係指3人以上，以實施強暴、脅迫、
    詐術、恐嚇為手段或最重本刑逾5年有期徒刑之刑之罪，所
    組成具有持續性或牟利性之有結構性組織。前項有結構性組
    織，指非為立即實施犯罪而隨意組成，不以具有名稱、規約
    、儀式、固定處所、成員持續參與或分工明確為必要，組織
    犯罪防制條例第2條定有明文。再按洗錢防制法於105年12月
    28日修正公布，並於106年6月28日生效施行（下稱新法）。
    新法第14條第1項規定：「有第2條各款所列洗錢行為者，處
    7年以下有期徒刑，併科新臺幣500萬元以下罰金。」又同法
    第2條規定：「本法所稱洗錢，指下列行為：...二、掩飾或
    隱匿特定犯罪所得之本質、來源、去向、所在、所有權、處
    分權或其他權益者。...」所稱掩飾，過去實務認為，行為
    人對犯特定犯罪所得之財物或利益作直接使用或消費之處分
    行為，或僅將自己犯罪所得財物交予其他共同正犯，祇屬犯
    罪後處分贓物之行為，非本條例所規範之洗錢行為，惟依新
    法規定，倘行為人意圖掩飾或隱匿特定犯罪所得來源，而將
    特定犯罪所得交予其他共同正犯，即難認單純犯罪後處分贓
    物之行為，應仍構成新法第2條第1或2款之洗錢行為，向為
    司法實務新近之一致見解（最高法院109年度台上字第436號
    、108年度台上字第1744、3937、4382號判決參照）。復按
    行為人以一參與詐欺犯罪組織，並分工加重詐欺行為，同時
    觸犯參與犯罪組織罪及加重詐欺取財罪，雖其參與犯罪組織
    之時、地與加重詐欺取財之時、地，在自然意義上非完全一
    致，然二者仍有部分合致，且犯罪目的單一，依一般社會通
    念，認應評價為一罪方符合刑罰公平原則，應屬想像競合犯
    ，如予數罪併罰，反有過度評價之疑，實與人民法律感情不
    相契合。是以被告於參與犯罪組織之繼續中，先後加重詐欺
    數人財物，因僅為一參與組織行為，侵害一社會法益，應僅
    就組織犯罪條例修正施行後之首次加重詐欺犯行，論以參與
    犯罪組織罪及加重詐欺罪之想像競合犯，而其後之犯行，乃
    為其參與組織之繼續行為，為避免重複評價，當無從將一參
    與犯罪組織行為割裂再另論一參與犯罪組織罪，而與其後所
    犯加重詐欺罪從一重論處之餘地（最高法院107年度台上字
    第1066號判決意旨參照）。查本件之詐欺集團確係由至少3
    人以上之多數人組成，已如上述，又詐欺集團內部有實施詐
    術、取得帳戶、指示提領款項及提領、交付款項等縝密之計
    畫與分工，自屬成員彼此相互配合及支援，由多數人所組成
    之，於一定期間內存續以實施詐欺為手段而牟利之具有完善
    結構之組織，則其屬3人以上，以實施詐術為手段，所組成
    之具有持續性及牟利性、有結構性組織之犯罪組織；另被告
    參與犯罪組織而為提供帳戶、提領贓款、將領得贓款交予集
    團內之不詳成員，而隱匿贓款之本質、去向及所在等情，業
    已認定如上；又被告加入本件詐欺集團後所實施之加重詐欺
    取財犯行，前未有其他繫屬於法院之案件，有臺灣高等法院
    被告前案紀錄表附卷可參（本院卷第17至20頁），則被告犯
    附表編號1之三人以上共同詐欺犯行為首次加重詐欺犯行，
    即應併論參與犯罪組織罪。是核被告就附表編號1所為，係
    犯刑法第339條之4第1項第2款之三人以上共同詐欺取財罪、
    組織犯罪防制條例第3條第1項後段之參與犯罪組織罪、洗錢
    防制法第14條第1項之隱匿、掩飾特定犯罪所得之本質、去
    向、所在之洗錢罪；就附表編號2、3所為，均係犯刑法第33
    9條之4第1項第2款之三人以上共同詐欺取財罪、洗錢防制法
    第14條第1項之隱匿、掩飾特定犯罪所得之本質、去向、所
    在之洗錢罪。
　㈡按共同實行犯罪行為之人，在合同意思範圍以內，各自分擔
    犯罪行為之一部，相互利用他人之行為，以達其犯罪之目的
    者，即應對於全部所發生之結果，共同負責，不問犯罪動機
    起於何人，亦不必每一階段犯行，均經參與；再關於犯意聯
    絡，不限於事前有所協議，其於行為當時，基於相互之認識
    ，以共同犯罪之意思參與者，亦無礙於共同正犯之成立，且
    數共同正犯之間，原不以直接發生犯意聯絡者為限，即有間
    接之聯絡者，亦包括在內；而詐欺集團成員，以分工合作之
    方式，各自分擔犯罪行為之一部，相互利用他人之行為，以
    達詐欺取財之目的，即應負共同正犯責任，非以每一階段犯
    行均經參與為限（最高法院106年度台上字第656號判決意旨
    參照）。共同正犯在主觀上須有共同犯罪之意思，客觀上須
    為共同犯罪行為之實行。所謂共同犯罪之意思，係指基於共
    同犯罪之認識，互相利用他方之行為以遂行犯罪目的之意思
    ；共同正犯因有此意思之聯絡，其行為在法律上應作合一的
    觀察而為責任之共擔。至於共同正犯之意思聯絡，不以彼此
    間犯罪故意之態樣相同為必要，蓋刑法第十三條第一項、第
    二項雖分別規定行為人對於構成犯罪之事實，明知並有意使
    其發生者，為故意；行為人對於構成犯罪之事實，預見其發
    生而其發生不違背其本意者，以故意論。前者為直接故意，
    後者為間接故意，惟不論「明知」或「預見」，僅認識程度
    之差別，間接故意應具備構成犯罪事實之認識，與直接故意
    並無不同。除犯罪構成事實以「明知」為要件，行為人須具
    有直接故意外，共同正犯對於構成犯罪事實既已「明知」或
    「預見」，其認識完全無缺，進而基此共同之認識「使其發
    生」或「容認其發生(不違背其本意)」，彼此間在意思上自
    得合而為一，形成犯罪意思之聯絡。故行為人分別基於直接
    故意與間接故意實行犯罪行為，自可成立共同正犯。(最高
    法院101年度第11次刑事庭會議決議參照)。查本案詐欺集團
    內部係以階段分工合作之方式對附表所示之人行騙，則被告
    雖未親自實施詐術，且對於詐欺集團之成員確切身分與分擔
    之犯罪未必認識，然其負責提供帳戶、提領、交付款項之行
    為分擔，且對於自己行為為犯罪分工之一部有所預見，又其
    事前對於自己行為已約定報酬，則被告顯係基於正犯之犯意
    而共同參與，雖其主觀上為間接故意，然依上開見解，認與
    本件其他主觀上為直接故意之詐欺集團不詳成員間，就上開
    加重詐欺、一般洗錢犯行，既具有犯意聯絡及行為分擔，自
    均為共同正犯。
　㈢被告就附表編號1所犯參與犯罪組織、三人以上共同犯詐欺取
    財、一般洗錢罪；就附表編號2、3所犯三人以上共同犯詐欺
    取財、一般洗錢罪，係分別出於同一決意而為，其時間、地
    點密接，應分別評價為一行為，均屬一行為觸犯數罪名之想
    像競合犯，是應各依刑法第55條前段之規定，從一重之三人
    以上共同犯詐欺取財罪處斷。
　㈣被告所犯編號1至3所示之三人以上共同犯詐欺取財罪，各次
    犯行所侵害被害人之財產法益各異，行為明顯可分，足認其
    犯意各別，行為互殊，依一般社會通念，得以區分，於刑法
    評價上，亦各具獨立性，應予分論併罰。
　㈤另公訴意旨雖認附表編號1部分，被告不構成組織犯罪防制條
    例第3條第1項後段之參與犯罪組織罪，此部分容有誤會，已
    如前述，此部分與被告就附表編號1所犯共同詐欺取財及一
    般洗錢犯行有想像競合犯之裁判上一罪關係，自為起訴效力
    所及，且業經本院告知被告罪名，並給予被告表示意見之機
    會，已無礙被告之防禦權，本院自應併予審理。
　㈥被告前因業務過失傷害案件，經本院以107年度交易字第1338
    號判決判處有期徒刑6月，並經臺灣高等法院臺中分院駁回
    上訴確定，並於108年8月16日易科罰金執行完畢，有臺灣高
    等法院被告前案紀錄表1份在卷可考，其於前案受有期徒刑
    執行完畢後，5年以內故意再犯本案有期徒刑以上之各罪，
    均為累犯。考量被告前經判刑確定再犯本案各罪，顯見其前
    罪之徒刑執行無成效，對刑罰反應力薄弱，且本案並無司法
    院釋字第775號解釋意旨所指個案應量處最低法定刑，又無
    法適用刑法第59條規定減輕其刑，而應依此解釋意旨裁量不
    予加重最低本刑之情形（最高法院108年度台上字第338號判
    決意旨參照），爰均依刑法第47條第1項規定加重其刑。
　㈦按想像競合犯之處斷刑，本質上係「刑之合併」。其所謂從
    一重處斷，乃將想像競合犯組成之評價上數罪，合併為科刑
    一罪，其所對應之刑罰，亦合併其評價上數罪之數法定刑，
    而為一個處斷刑。易言之，想像競合犯侵害數法益者皆成立
    犯罪，論罪時必須輕、重罪併舉論述，同時宣告所犯各罪名
    ，包括各罪有無加重、減免其刑之情形，亦應說明論列，量
    刑時併衡酌輕罪部分量刑事由，評價始為充足，然後依刑法
    第55條前段規定「從一重處斷」，非謂對於其餘各罪可置而
    不論。因此，法院決定處斷刑時，雖以其中最重罪名之法定
    刑，做為裁量之準據，惟於裁量其輕重時，仍應將輕罪合併
    評價在內（最高法院108年度台上字第4405、4408號刑事判
    決參照）。換言之，想像競合犯在犯罪評價上乃為數罪，僅
    在科刑上以一罪處斷，法院仍應審酌行為人所觸犯各罪之不
    法內涵與罪責內涵，亦即於決定其處斷刑時，無論重罪或輕
    罪之加重、減輕或免除其刑等事由，均應一併予以論述審究
    ，始能符合充分評價原則；此與法規競合僅選擇其中最適宜
    之罪名，為實質上一罪，僅能適用該最適宜罪名之規定論處
    罪刑，明顯有別，不容混淆。則被告就其所涉一般洗錢罪，
    雖為想像競合關係之輕罪，然此罪名並非遭重罪吸收而不復
    存在，倘有依附於該罪名之加重、減輕事由，理應詳予列舉
    斟酌，否則即有刑罰評價不足之疑慮。復按參與犯罪組織者
    ，其參與情節輕微者，得減輕或免除其刑，組織犯罪防制條
    例第3條第1項但書定有明文。查被告參與本案詐欺集團犯罪
    組織，擔任提領贓款之工作，就犯罪事實之附表編號1之參
    與組織犯行，尚難認被告參與犯罪組織之情節輕微，自無依
    上開規定減輕或免除其刑之餘地。又按洗錢防制法第16條第
    2項：「犯前二條之罪，在偵查或審判中自白者，減輕其刑
    。」是以被告於本院審理時自白犯罪，就其所涉一般洗錢罪
    部分，均合於洗錢防制法第16條第2項之規定，綜上，本件
    被告原應依上開規定減輕其刑，雖其所犯一般洗錢罪係屬想
    像競合犯中之輕罪，惟本院於後述量刑時仍當一併衡酌減輕
    其刑事由，附此說明。
　㈧爰以行為人之責任為基礎，審酌被告年輕力壯，不思循正當
    途徑賺取財物，竟參與本案詐騙集團，受集團成員指示參與
    詐欺行為而助長犯罪，嚴重危害社會治安，致附表所示被害
    人等受有財產損害，犯罪情節及所生危害非輕，所為實應予
    非難，兼衡被告於本案詐欺集團內擔負之角色與分工均非屬
    核心，及被告坦承犯行，犯後與告訴人甲○○、乙○○調解成立
    ，並願賠償告訴人甲○○新臺幣（下同）11萬元、乙○○9萬300
    0元之犯後態度，此有本院調解程序筆錄在卷可參（本院卷
    第293至294、325至326頁）；參以被告之素行、動機、目的
    、被害人等所受損害、被告在本院審理時所述為高職畢業之
    智識程度、目前從事鐵工、薪資約3萬8000元、沒有扶養人
    口、未婚等家中生活及經濟狀況（本院卷第319至320頁）等
    一切情狀，並考量被告就一般洗錢犯行部分，於本院審理時
    均自白不諱，已符合相關自白減刑規定等一切情狀（見本院
    卷第318頁），分別量處如附表主文欄所示之刑，並考量其
    所犯均為三人以上詐欺取財罪，犯罪性質相同，且其犯行期
    間均於109年8月間，斟酌被告所犯各罪之責任非難重複程度
    等情狀，定其應執行之刑如主文所示之刑。
　㈨被告就附表編號1部分係以一行為觸犯組織犯罪防制條例第3
    條第1項後段之參與犯罪組織罪及刑法第339條之4第1項第2
    款之加重詐欺取財罪、洗錢防制法第14條第1項之隱匿、掩
    飾特定犯罪所得之本質、去向、所在之洗錢罪，於從一重之
    加重詐欺取財罪處斷而為科刑時，因所犯輕罪（參與犯罪組
    織罪）之刑罰以外之法律效果，即組織犯罪防制條例第3條
    第3項強制工作之規定，並未被重罪所吸收，仍應一併適用
    。惟該條項規定「應於刑之執行前，令入勞動場所，強制工
    作，其期間為3年」，而未依個案情節，區分行為人是否具
    有反社會的危險性及受教化矯治的必要性，一律宣付刑前強
    制工作3年。衡諸該條例所規定之強制工作，性質上原係對
    於有犯罪習慣，或因遊蕩、懶惰成習而犯罪者，所為之處置
    ，本於法律合憲性解釋原則，依司法院釋字第471號關於行
    為人有無預防矯治其社會危險性之必要，及比例原則等與解
    釋意旨不相衝突之解釋方法，為目的性限縮，對犯該條例第
    3條第1項之參與犯罪組織罪者，視其行為之嚴重性、表現之
    危險性、對於未來行為之期待性，以及所採措施與預防矯治
    目的所需程度，於有預防矯治其社會危險性之必要，且符合
    比例原則之範圍內，由法院依該條例第3條第3項規定，一併
    宣告刑前強制工作（最高法院108年度台上大字第2306號裁
    定參照）。查被告於參與本案詐欺集團前，並無任何詐欺前
    案紀錄，有臺灣高等法院被告前案紀錄表1份附卷可參，難
    認其有何犯罪習慣，且被告於本件犯行期間係以開貨車為業
    ，現從事鐵工此經被告陳明在卷（本院卷第319至320頁），
    亦難認其有何遊蕩或懶惰成習而犯罪之情，又其非居於犯罪
    組織之主導地位，堪信對其施以一般預防之刑罰即足達到制
    裁及教化之目的，縱再予其機構性保安處分，仍無益於其之
    再社會化，其經量處如附表編號1主文欄所示之刑，已足以
    完全評價及處罰其應負之罪責，倘再予以宣告強制工作，實
    有悖於比例原則，爰裁量不依組織犯罪防制條例第3條第3項
    規定宣告強制工作。
三、沒收部分：　　　　
　㈠按犯罪所得，屬於犯罪行為人者，沒收之。但有特別規定者
    ，依其規定；前二項之沒收，於全部或一部不能沒收或不宜
    執行沒收時，追徵其價額。犯罪所得已實際合法發還被害人
    者，不予宣告沒收或追徵。宣告前二條（即刑法第38條、第
    38條之1）之沒收或追徵，有過苛之虞、欠缺刑法上之重要
    性、犯罪所得價值低微，或為維持受宣告人生活條件之必要
    者，得不宣告或酌減之。刑法第38條之1第1項、第3項、第5
    項、第38條之2第2項分別定有明文。再按有關共同正犯犯罪
    所得之沒收、追繳或追徵，最高法院向採之共犯連帶說，業
    於104年8月11日之104年度第13次刑事庭會議決議不再援用
    、供參考，並改採沒收或追徵應就各人所分得者為之之見解
    ；又所謂各人「所分得」，係指各人「對犯罪所得有事實上
    之處分權限」，法院應視具體個案之實際情形而為認定：倘
    若共同正犯各成員內部間，對於不法利得分配明確時，固應
    依各人實際分配所得沒收；然若共同正犯成員對不法所得並
    無處分權限，其他成員亦無事實上之共同處分權限者，自不
    予諭知沒收；至共同正犯各成員對於不法利得享有共同處分
    權限時，則應負共同沒收之責（最高法院104年度台上字第3
    937號判決意旨參照）。
　㈡經查，本件被告提領之款項，雖屬本案之犯罪所得，然因該
    等款項經提領後均已交付予本案詐欺集團之其他成員，被告
    對該不法所得並無處分權限，亦無事實上之共同處分權限，
    自不予宣告沒收；另被告本案所犯洗錢防制法第14條第1項
    規定，依同法第18條第1項前段固有沒收財物或財產上利益
    之特別規定。惟查，洗錢防制法第18條第1項固規定「犯第1
    4條之罪，其所移轉、變更、掩飾、隱匿、收受、取得、持
    有、使用之財物或財產上利益，沒收之；犯第15條之罪，其
    所收受、持有、使用之財物或財產上利益，亦同」，此一規
    定採取義務沒收主義，只要合於前述規定，法院即應為相關
    沒收之諭知，然該洗錢行為之標的是否限於行為人所有者始
    得宣告沒收，法無明文，是倘法條並未規定「不問屬於犯罪
    行為人與否均沒收」時，宜從有利於被告之認定，自仍以屬
    於被告所有者為限，始應予沒收。是附表編號1至3所示之款
    項均非被告所有或取得事實上之處分權，揆諸前揭說明，自
    無從適用上開洗錢防制法之特別沒收規定。
　㈢又查本案被告犯三人以上共同犯詐欺取財罪，所約定之報酬
    為提領金額之4%，然被告迄今尚未獲取約定之酬勞乙情，業
    據被告自承在卷（本院卷第318頁），又本案卷內無其他積
    極證據證明被告因本案犯行已獲犯罪所得，爰不予宣告沒收
    或追徵，併此敘明。
據上論斷，應依刑事訴訟法第299條第1項前段，組織犯罪防制條
例第3條第1項後段，洗錢防制法第2條第2款、第14條第1項，刑
法第11條、第28條、第339條之4第1項第2款、第55條、第47條第
1項、第51條第5款，刑法施行法第1條之1第1項，判決如主文。
本案經檢察官庚○○提起公訴，檢察官戊○○、丙○○到庭執行
職務。
中　　華　　民　　國　　110 　年　　10　　月　　27　　日
                  刑事第十一庭　審判長  法　官  曹錫泓
                                        法　官  林依蓉
                                        法  官  蔡汎沂
以上正本證明與原本無異。
如不服本判決應於收受送達後20日內向本院提出上訴書狀，並應
敘述具體理由；其未敘述上訴之理由者，應於上訴期間屆滿後20
日內向本院補提理由書（均須按他造當事人之人數附繕本）「切
勿逕送上級法院」。
告訴人或被害人如不服判決，應備理由具狀向檢察官請求上訴，
上訴期間之計算，以檢察官收受判決正本之日起算。
                                        書記官  黃筠婷
中　　華　　民　　國　　110 　年　　10　　月　　27　　日
附表：
編號 被害人 詐騙方式 匯款時間 匯款金額(新臺幣) 匯入之人頭帳戶 提領時間 提領金額(新臺幣) 提領地點 證據 主文 1 丁○○ 詐欺集團成員於109年8月17日9時21分許，佯為丁○○之外甥「何樞暐」撥打電話予丁○○，佯稱：急需用款擬向其借款云云，致丁○○陷於錯誤，依指示匯款至右列帳戶。 109年8月17日9時54分 3萬元 己○○玉山銀行頭份分行帳號000-0000000000000號帳戶 109年8月17日12時8分 2萬元 臺中市○○區○○路000○0號玉山銀行太平分行ATM 南投縣政府警察局竹山分局延平派出所受理刑事案件報案三聯單、受理詐騙帳戶通報警示簡便格式表（偵字第34907號卷第93、107頁）、金融機構聯防機制通報單（偵字第34907號卷第109頁）各1份、告訴人丁○○與詐欺集團成員之LINE對話紀錄翻拍照片4張（偵字第34907號卷第103至105頁） 己○○犯三人以上共同詐欺取財罪，累犯，處有期徒刑壹年壹月。    109年8月17日9時56分 2萬元  109年8月17日12時18分 28萬元（其中25萬元非前開被害人之匯款） 臺中市○○區○○路000○0號玉山銀行太平分行   2 甲○○ 詐欺集團成員於109年8月17日10時許，佯為甲○○之親友撥打電話予甲○○，佯稱：急需向其借款還債云云，致甲○○陷於錯誤，依指示匯款至右列帳戶。 109年8月17日10時32分 22萬元 己○○寶山郵局帳號000-00000000000000號帳戶 109年8月17日11時43分 22萬元 臺中市○○區○○○路00號太平郵局 臺中市政府警察局東勢分局永源派出所陳報單、受理刑事案件報案三聯單、受理詐騙帳戶通報警示簡便格式表、受理各類案件紀錄表（偵字第34907號卷第113至115、129、137頁）、內政部警政署反詐騙諮詢專線紀錄表（偵字第34907號卷第121頁）、告訴人甲○○郵局帳戶存摺、無摺存款收執聯影本（偵字第34907號卷第123至125頁）、金融機構聯防機制通報單（偵字第34907號卷第133頁）各1份 己○○犯三人以上共同詐欺取財罪，累犯，處有期徒刑壹年肆月。 3 乙○○ 詐欺集團成員於109年8月17日13時許，佯為乙○○之朋友「侯素梅」撥打電話予乙○○，佯稱：急需用款擬向其借款，借貸之款項會立即歸還云云，致乙○○陷於錯誤，依指示匯款至右列帳戶。 109年8月17日15時25分 18萬6000元 己○○寶山郵局帳號000-00000000000000號帳戶 109年8月17日15時42分 6萬元 臺中市○區○○街000號旱溪郵局ATM 內政部警政署反詐騙諮詢專線紀錄表（偵字第31026號卷第47頁）、臺中市政府警察局霧峰分局大里分駐所陳報單、受理刑事案件報案三聯單、受理詐騙帳戶通報警示簡便格式表、受理各類案件紀錄表（偵字第31026號卷第49至55頁）、金融機構聯防機制通報單（偵字第31026號卷第57頁）、告訴人乙○○郵局帳戶存摺、郵政入戶匯款申請書影本（偵字第31026號卷第59至63頁）各1份 己○○犯三人以上共同詐欺取財罪，累犯，處有期徒刑壹年參月。       109年8月17日15時43分 4萬元          109年8月17日16時3分 8萬6000元 臺中市○區○○街000號旱溪郵局   
附錄論罪科刑法條:
中華民國刑法第339條之4
犯第 339 條詐欺罪而有下列情形之一者，處 1 年以上 7 年以
下有期徒刑，得併科 1 百萬元以下罰金：
一、冒用政府機關或公務員名義犯之。
二、三人以上共同犯之。
三、以廣播電視、電子通訊、網際網路或其他媒體等傳播工具，
    對公眾散布而犯之。
前項之未遂犯罰之。
洗錢防制法第14條
有第二條各款所列洗錢行為者，處 7 年以下有期徒刑，併科新
臺幣 5 百萬元以下罰金。
前項之未遂犯罰之。
前二項情形，不得科以超過其特定犯罪所定最重本刑之刑。
組織犯罪防制條例第 3 條第1項、第3項
發起、主持、操縱或指揮犯罪組織者，處三年以上十年以下有期
徒刑，得併科新臺幣一億元以下罰金；參與者，處六月以上五年
以下有期徒刑，得併科新臺幣一千萬元以下罰金。但參與情節輕
微者，得減輕或免除其刑。
犯第一項之罪者，應於刑之執行前，令入勞動場所，強制工作，
其期間為三年。